【裁判字號】    89,訴,239
【裁判日期】    891019
【裁判案由】    違反槍砲彈藥刀械管制條例
【裁判全文】
臺灣宜蘭地方法院刑事判決                          八十九年度訴字第二三九號
    公  訴  人  臺灣宜蘭地方法院檢察署檢察官
    被      告  甲○○
右列被告因違反槍砲彈藥刀械管制條例案件，經檢察官提起公訴（八十九年度偵字第
二一九０號），本院判決如左：
    主  文
甲○○未經許可，寄藏可發射子彈具有殺傷力之仿COLT廠半自動手槍製造之金屬玩具
手槍，處有期徒刑壹年，併科罰金新臺幣伍萬元，罰金如易服勞役以銀元參佰元即新
臺幣玖佰元折算壹日。
扣案之可發射子彈具有殺傷力之仿COLT廠半自動手槍製造之金屬玩具手槍壹枝及改造
子彈（參顆，係由土造金屬彈殼加裝直徑８㎜金屬彈頭改造而成；貳顆，係由土造金
屬彈殼加裝直徑１０㎜金屬彈頭改造而成）伍顆均沒收。
    事  實
一、甲○○於民國八十九年（起訴書誤載為八十七年）七月二十八日下午一時許，明
    知友人黃俊豪偕同綽號「阿猴」不詳姓名之人，在其宜蘭縣員山鄉○○村○○路
    九十一之一號之住處，請其藏放之黑盒子中具有殺傷力之仿ＣＯＬＴ廠半自動手
    槍製造之金屬玩具手槍更換土造金屬槍管而成之土造手槍一支及子彈七顆（四顆
    ，係由土造金屬彈殼加裝直徑８㎜金屬彈頭改造而成；三顆，係由土造金屬彈殼
    加裝直徑１０㎜金屬彈頭改造而成），竟同意「阿猴」寄放，而將之寄藏於客廳
    之酒櫃下。嗣於同年八月四日下午五時三十分許，在上開住處為警查獲，並扣得
    上揭改造手槍一支及子彈七顆（其中二顆因鑑定試射而滅失，僅餘五顆）。
二、案經宜蘭縣警察局羅東分局報告臺灣宜蘭地方法院檢察署檢察官偵查起訴。
    理  由
一、訊據被告固不否認有於上揭時、地，同意「阿猴」藏放上揭黑盒子，惟矢口否認
    有前揭犯行辯稱：伊並不知道「阿猴」所寄放之黑盒子裡是何物云云。
    （一）右揭事實，業據被告於檢察官偵查時坦承不諱，核與證人黃俊豪於警訊時
          及檢察官偵查時證稱：有帶同「阿猴」至上開被告住處且當時「阿猴」有
          帶一黑盒子等情相符。並有上揭槍彈扣案，有扣押物品清單乙紙附卷足稽
          。而上揭扣案之改造四五手槍，係由仿ＣＯＬＴ廠半自動手槍製造之金屬
          玩具手槍更換土造金屬槍管改造而成，機械性能良好，可擊發適用子彈，
          認具殺傷力。而子彈七顆（一）肆顆，係由土造金屬彈殼加裝直徑８㎜金
          屬彈頭改造而成，採樣壹顆試射，可擊發，認具殺傷力；（二）參顆，係
          由土造金屬彈殼加裝直徑１０㎜金屬彈頭改造而成，採樣壹顆試射，可擊
          發，認具殺傷力。此亦有內政部警政署刑事警察局八十九年八月十七日刑
          鑑字第一一五九九二號鑑驗通知書附卷足憑。
    （二）被告雖於本院審理時辯稱不知「阿猴」所寄藏之黑盒子裡面是槍彈云云。
          然查，被告於檢察官查時供承：該黑盒子沒有封起來、「阿猴」有掀開來
          給我看等語，顯見被告當知盒中之物是槍、彈，至為明顯。被告又於警訊
          中另稱：伊係隨手將之丟於客廳酒櫃下等語，益見被告確實有觸摸過該黑
          盒子，衡情當會感覺盒中物有異常之沈重感。且一般人對於不熟之朋友，
          委託寄放東西於住處時，應會順口詢問究竟寄放何物？為何寄放？何時來
          取回？等語。然被告竟會任其寄放而絲毫不加聞問，更與情理有悖，顯見
          被告前揭所辯，均係臨訟飾卸之詞，不足採信，是本件被告犯行明確，應
          依法論科。
三、核被告甲○○所為，係犯槍砲彈藥刀械管制條例第十一條第四項之未經許可寄藏
    可發射子彈具有殺傷力之槍枝罪及同法第十二條第四項之未經許可寄藏子彈罪。
    被告以一寄藏行為，同時寄藏槍枝及子彈，觸犯構成要件不同之罪名，為想像競
    合犯，應從一重之未經許可無故寄藏可發射子彈具有殺傷力之槍枝罪論處。爰審
    酌被告犯罪之動機、目的、手段、品行、對社會秩序所生危害、但未持上開槍彈
    犯案及犯罪後之態度等一切情狀，量處如主文所示之刑，併科罰金部分並諭知易
    服勞役之折算標準。扣案之改造手槍一枝及改造子彈五顆（原扣案七顆，經送鑑
    試射二顆滅失，爰就該二顆不再予以宣告沒收），係屬違禁物，不問屬於犯人與
    否，應依法宣告沒收之。另扣案彈殼二個，其中一顆係玩具金屬空彈殼；其中一
    顆係由玩具金屬彈殼填裝直徑８㎜僅屬物膠合而成，均不具殺傷力，有上揭鑑定
    報告可參，非屬違禁物，爰不宣告沒收，亦予敘明。
四、至被告所犯右開槍砲彈藥刀械管制條例第十一條之罪名，同條例第十九條第一項
    雖規定，應於刑之執行完畢或赦免後，令入勞動場所強制工作三年，惟該條例第
    十九條第一項之規定，不問對行為人有無預防矯治其社會危險性之必要，一律宣
    付強制工作三年，限制其中不具社會危險性之受處分人之身體、自由部分，其所
    採措施與所欲達成預防矯治之目的及所需之程度，不合憲法第二十三條所定之比
    例原則。犯上開條例第十九條所定之罪，不問對行為人有無預防矯治其社會危險
    性之必要，一律宣付強制工作三年之部分，與本解釋意旨不符，應自本解釋公布
    之日起不予適用。犯該條例第十九條第一項所列舉之罪，依個案情節符合比例原
    則部分，固應適用該條例宣告保安處分；至不符合部分而應宣告保安處分者，則
    仍由法院斟酌刑法第九十條第一項規定之要件，依職權為之，於此，自無刑法第
    二條第二項之適用，亦即仍有從新從輕原則之適用。業經司法院大法官會議解釋
    第四七一號解釋在案。查本件被告所犯右開槍砲彈藥刀械管制條例第十一條之罪
    名，依其僅係偶然受友人之託而寄藏槍枝子彈之犯罪情節，尚無需併予宣告保安
    處分，對之為預防矯治其社會危險性之必要，爰不依槍砲彈藥刀械管制條例第十
    九條第一項之規定，併予宣告強制工作，特此敘明。
據上論斷，應依刑事訴訟法第二百九十九條第一項前段、槍砲彈藥刀械管制條例第十
一條第四項、第十二條第四項，刑法第十一條前段、第五十五條、第四十二條第二項
、第三十八條第一項第一款，罰金罰鍰提高標準條例第二條，現行法規所定貨幣單折
算新臺幣條例第二條，判決如主文。
本案經檢察官林吉泉到庭執行職務
中      華      民      國    八十九    年      十      月    十九    日
                                  臺灣宜蘭地方法院刑事第二庭
                                      法  官
右正本證明與原本無異。
如不服本判決，應於判決送達後十日內，向本院提出上訴狀。
所犯法條：
槍砲彈藥刀械管制條例第十一條第四項：
未經許可，持有、寄藏或意圖販賣而陳列第一項所列槍枝者，處一年以上
七年以下有期徒刑，併科新台幣七百萬元以下罰金。
槍砲彈藥刀械管制條例第十二條第四項：
未經許可，持有、寄藏或意圖販賣而陳列子彈者，處五年以下有期徒刑，
併科新台幣三百萬元以下罰金。


司法院資訊處製作；財團法人民間司法改革基金會備份。
